臺灣新竹地方法院刑事判決　　　　　　　 94年度訴字第589號
公　訴　人　臺灣新竹地方法院檢察署檢察官
被　　　告　乙○○
　　　　　　　　　　弄9號
指定辯護人　陳詩文律師
上列被告因違反槍砲彈藥刀械管制條例案件，經檢察官提起公訴
（九十四年度偵字第一一八一號），本院判決如下：
    主  文
乙○○無罪。
    理  由
一、本件公訴意旨略以：被告乙○○於民國九十三年九月十五日
    ，在其位於新竹縣竹東鎮○○里○○路○段四四巷十二弄九
    號住處，發現其兄徐昱振生前將具殺傷力之改造手槍乙支（
    仿TT─33 Tokarev型半自動手槍製造之玩具手槍換裝土造金
    屬槍管而成）及不具殺傷力之土造子彈三顆藏放於房間內，
    竟取出上開改造手槍而未經許可無故持有之，嗣於同日晚上
    攜帶上開改造手槍至新竹縣竹東鎮竹東市場附近不詳地點友
    人住處，與丙○○一同把玩上開改造手槍（丙○○此涉犯持
    有改造手槍犯行，業經本院以九十四年度訴字第三八一號判
    決判處有期徒刑一年六月，併科罰金新臺幣十萬元在案），
    並將該改造手槍留置於上開友人住處，丙○○於翌日（十六
    日）上午，將上開改造手槍以報紙包裹後，放在不知情之甲○○皮包內，請甲○○代為轉交被告乙○○，丙○○同時將
    自被告乙○○處借得之車號FSH─307號重型機車（張進發所
    有，於九十三年九月六日遭竊，乙○○、甲○○涉犯竊盜、
    贓物罪部分業經檢察官另行不起訴處分）一併交付甲○○代
    為交還被告乙○○，甲○○與被告乙○○會合後，由被告乙○○騎乘上開機車搭載甲○○，於同日上午十一時二十分許
    ，行經新竹縣竹東鎮○○里○○路○段四四巷路口時，為警
    查知上開機車為失竊之機車而當場攔停查獲，並在甲○○皮
    包中查獲上開改造手槍。因認被告乙○○涉犯九十四年一月
    二十六日修正前之槍砲彈藥刀械管制條例第十一條第四項之
    未經許可持有具殺傷力之手槍罪嫌等語。
二、按犯罪事實應依證據認定，無證據不得認定犯罪事實；又不
    能證明被告犯罪者，應諭知無罪之判決，刑事訴訟法第一百
    五十四條第二項、第三百零一條第一項分別定有明文。又事
    實之認定，應憑證據，如未能發現相當證據，或證據不足以
    證明，自不能以推測或擬制之方法，為裁判基礎；且認定不
    利於被告之事實須依積極證據，苟積極證據不足為不利於被
    告事實之認定時，即應為有利於被告之認定；另認定犯罪事
    實所憑之證據，雖不以直接證據為限，間接證據亦包括在內
    ，然而無論直接證據或間接證據，其為訴訟上之證明，須於
    通常一般之人均不致有所懷疑，而得確信其為真實之程度者
    ，始得據為有罪之認定，倘其證明尚未達到此一程度，而有
    合理之懷疑存在，無從使事實審法院得為有罪之確信時，根
    據「罪證有疑，利於被告」之證據法則，即不得遽為不利被
    告之認定，應由法院為諭知被告無罪之判決（最高法院四十
    年臺上字第八十六號、三十年上字第八一六號、七十六年臺
    上字第四九八六號判例意旨參照）。次按，檢察官對於起訴
    之犯罪事實，倘其所提出之證據，不足為被告有罪之積極證
    明，或其指出之證明方法，無從說服法院以形成被告有罪之
    心證，基於無罪推定之原則，自應為被告無罪判決之諭知（
    最高法院九十二年度臺上字第一二八號判例意旨參照）。
三、本件公訴人認被告乙○○涉犯九十四年一月二十六日修正前
    槍砲彈藥刀械管制條例第十一條第四項之未經許可持有具殺
    傷力之手槍罪嫌，無非係以下列證據為其論據：
（一）被告乙○○於警詢中之自白，證明被告持有上開改造手槍
      之事實。
（二）共同被告丙○○於檢察官訊問時之供述，證明上開改造手
      槍係被告乙○○攜至丙○○處把玩後，丙○○再交由不知
      情之甲○○帶回交予被告乙○○之事實（丙○○之警詢筆
      錄，業經公訴人於本院九十五年三月七日準備程序中捨棄
      據為證據方法）。
（三）共同被告甲○○於警詢、檢察官訊問時之供述，證明與被
      告乙○○一起在上揭時、地遭警查獲，及在甲○○之皮包
      中查獲上開改造手槍之事實。
（四）扣押物品清單及查獲現場相片六紙。
（五）內政部警政署刑事警察局九十三年十月七日刑鑑字第○九
      三○一九四九三七號槍彈鑑定書一件，證明上開改造手槍
      具有殺傷力之事實。
四、訊據被告乙○○固不否認於上揭時、地，因騎乘上開失竊之
    機車，而與甲○○一起遭警查獲，並在甲○○所有之皮包內
    扣得上開具殺傷力之改造手槍一支之事實，然堅詞否認有何
    未經許可持有上開具殺傷力之改造手槍犯行，辯稱：伊並沒
    有在九十三年九月十五日晚上將上開改造手槍帶至丙○○處
    與其一起把玩，被查獲當天，伊根本不知道甲○○皮包內有
    槍，在警局會承認槍是徐昱振留下來的是丙○○教伊說的，
    另上開機車是甲○○騎至伊住處的，並不是伊和甲○○一起
    去向丁○○借的，伊為了幫甲○○載薑，才會騎乘該機車等
    語。
五、查：
（一）證據能力部分：
      按被告以外之人於審判外之陳述，雖不符刑事訴訟法第一
      百五十九條之一至一百五十九條之四之規定，而經當事人
      於審判程序同意作為證據，法院審酌該言詞陳述或書面陳
      述作成時之情況，認為適當者，亦得為證據。當事人、代
      理人或辯護人於法院調查證據時，知有第一百五十九條第
      一項不得為證據之情形，而未於言詞辯論終結前聲明異議
      者，視為有前項之同意，刑事訴訟法第一百五十九條之五
      定有明文。本件公訴意旨所舉證人丙○○於偵查時、甲○○於警詢、偵查之陳述，固屬被告以外之人於審判外之言
      詞陳述，惟被告及辯護人於本院審理程序時已表示對於該
      證據能力不爭執，同意作為證據，故丙○○於檢察官訊問
      時、甲○○於警詢、檢察官訊問時所為之陳述，均有證據
      能力。
（二）被告乙○○騎乘上開機車搭載證人甲○○，於九十三年九
      月十六日上午十一時二十分許，在新竹縣竹東鎮○○里○○路○段四四巷口，遭警攔停，並在甲○○皮包中查獲上
      開具有殺傷力之改造手槍之事實，除據被告乙○○於本院
      準備程序及審理程序訊問時坦白承認外，並迭據證人甲○○於警詢、檢察官訊問時及本院審理時證述在卷，復有扣
      押物品清單及查獲現場相片六紙、內政部警政署刑事警察
      局九十三年十月七日刑鑑字第○九三○一九四九三七號槍
      彈鑑定書一件在卷可參，堪認此部分為真實。
（三）惟被告否認持有上開改造手槍，並辯稱以前揭情詞。經查
      ，被告乙○○固於被查獲當日中午十二時許，在新竹縣警
      察局竹東分局竹東派出所接受警察詢問時曾自白供稱：上
      開機車是我偷來的，警察在甲○○皮包內查獲之改造手槍
      一支是我哥徐昱振生前留在家裡房間內，是我於九十三年
      九月十五日晚上十時二十分許取出放在朋友丁○○（筆錄
      誤載為蕭宣照）家，然後再取出由丙○○放在甲○○之皮
      包內，甲○○不知情等語（見九十四年度偵字第一一八一
      號偵查卷第五頁背面）；然被告於同日晚上十時九分許接
      受檢察官訊問時則改口稱：警詢所言不實在，上開機車是
      我跟甲○○在九月十六日上午十時三十分許，在新竹縣竹
      東鎮○○路向丙○○借來的，上開改造手槍不是我的，是
      丙○○的，我跟他借機車時，他交給我的，原本放在腰部
      ，因為我騎機車襯衫沒有扣，我怕被人看到我有槍枝，就
      放在甲○○皮包內，但甲○○不知道等語（見九十三年度
      核退字第七一五號卷第四頁）。被告乙○○於同一日所為
      之二次陳述內容並不一致，而按被告之自白，不得作為有
      罪判決之唯一證據，仍應調查其他證據，以察其是否與事
      實相符，刑事訴訟法第一百五十六條第二項固有明文規定
      。惟所謂「調查其他必要證據」，即指補強證據，以擔保
      被告自白之真實性（最高法院八十一年台非字第四○二號
      判例意旨參照）。準此，則被告乙○○於警詢之自白究竟
      是否與事實相符，可以採信，則必須視有無其他足以認定
      其自白為真實之補強證據為斷。
（四）公訴人雖據證人丙○○於檢察官訊問時、證人甲○○於警
      詢、檢察官訊問時之證述，佐證被告有公訴人所指之犯行
      。惟查：
  １、證人丙○○於檢察官訊問時稱：上開改造手槍是乙○○被
      抓前一天晚上到我朋友丁○○家拿給我看，但後來「忘記
      帶走」，隔天我在朋友家用報紙包起來放在甲○○的皮包
      內，叫她拿去乙○○家還給乙○○，我沒有跟甲○○說我
      放的是什麼東西，「甲○○那天是來找我聊天」，乙○○
      所騎乘的機車不是我提供的等語（見上開偵查卷第八五、
      八六頁）；嗣丙○○以證人身分於本院審理時第一次具結
      證稱：在乙○○被查獲前一晚凌晨，我在朋友丁○○家，
      乙○○來找我，他說他哥哥有一支槍交給他，說槍有問題
      要我幫他看看，後來我建議他因為太晚了「怕臨檢」，所
      以槍留下來先放在我這裡，隔天早上，甲○○到丁○○家
      找我聊天「吃早餐」，甲○○跟我說要去找乙○○，我就
      把槍用報紙包好，利用甲○○去上廁所時放在甲○○的皮
      包內，跟她說如果看到乙○○就把報紙包好的東西交給乙○○，甲○○當天用走的來找我，離開時是騎機車走，該
      機車是乙○○前一晚沒有騎回去，我順便叫甲○○把機車
      騎回去給乙○○，機車不是乙○○跟甲○○一起來跟我借
      的等語（見本院卷第一二四至一二九頁）；復於本院九十
      六年七月六日審理時第二次具結證稱：在甲○○的皮包內
      所查獲的槍枝是我的，案發當天早上甲○○來丁○○家（
      經本院提示甲○○於本院審理時所為之證述後，又改稱是
      甲○○和乙○○一起來），我趁她上廁所時，把槍用報紙
      包起來放在她皮包內，她不知道，因為甲○○要去找乙○○，我就要甲○○順便去找彭亞倫，把東西交給彭亞倫，
      彭亞倫住在乙○○家隔壁，「槍是乙○○的哥哥生前留給
      我的」，乙○○在警察局所說的話，不是我教的，可能是
      因為他打算幫我擔這條案子，所以才這樣說，但是乙○○
      帶警察來抓我時，在警車上我有跟他說槍是他哥哥生前留
      給我的，在這之前乙○○完全不知道我有這把槍及我把槍
      放到甲○○皮包內的事，之前說謊是我想要沒有罪，可是
      後來我想想，是我的就是我的，我不想讓乙○○幫我擔，
      他也不會擔，乙○○當日所騎乘之贓車，也是我偷來的等
      語（見本院卷第二○九至二一四頁）。由上可知，證人丙○○上開三次證述內容並不相同，其於自己被訴違反槍砲
      彈藥刀械管制條例案件中，雖亦供稱槍枝是徐昱振生前所
      交付的，但供稱上開槍枝是其於九十三年九月十六日上午
      十時許，在竹東鎮○○路某處連同上開機車一起交給被告
      乙○○保管（見卷附本院九十四年度訴字第三八一號判決
      ）。證人丙○○對於槍枝來源、係何原因將槍枝放入證人
      甲○○的皮包內、槍枝是要甲○○轉交給被告乙○○或案
      外人彭亞倫、案發當天早上究竟是甲○○單獨一人或與乙○○一起去找證人等情，前後證述明顯不一致，且於本院
      作證時言詞閃爍，所為證述是否有一為真實而可採，或全
      為虛假陳述，均有可疑，更遑論據其證詞為不利於被告之
      認定。
  ２、證人甲○○於警詢時陳稱：我的皮包是乙○○在背，在被
      警察查獲的前十分鐘，乙○○將皮包交給我背，我不知道
      皮包內為何有槍，乙○○沒有跟我說裡面有槍，我不知道
      被查獲的機車是贓車等語（見上開偵查卷第六、七頁）；
      嗣於檢察官訊問時稱：我只知道機車是九十三年九月十六
      日上午九點多，我和乙○○一起至竹東鎮○○路向「丙○○」借來的，我不知道槍是誰的，也不知道為何會放進我
      皮包內，乙○○在刑事組有改說機車、槍枝都是丙○○交
      給她的等語（見上開核退卷第五、六頁）；於本院審理時
      則具結證稱：我跟丙○○沒什麼關係，只見過二次面，我
      跟乙○○在被查獲當天，去跟「丁○○」借機車，我在丁○○家樓下喊丁○○時，正好碰到丙○○，他準備要上去
      丁○○家，丁○○從樓上把鑰匙丟下來時，丙○○把該把
      鑰匙拿走，把自己的機車鑰匙交給乙○○，要乙○○騎他
      的機車，我那天有帶皮包，是乙○○幫我背的，直到被警
      察攔下來時，乙○○才把包包交給我，丙○○並沒有交待
      我遇到乙○○時要把用報紙包的東西交給乙○○，沒有這
      回事，在刑事組時，乙○○告訴我槍不是他的，是丙○○
      的，機車也是丙○○的不是他去偷的，我就說如果是這樣
      ，你要講實話，不要扛起來，被查獲那天早上我沒有去丁○○家跟丙○○聊天吃早餐，在檢察官訊問時我沒有說向
      丙○○借機車，我是跟丁○○借車子，丁○○把鑰匙丟下
      來後，過程就是如我剛才講的那樣，槍枝並沒有用報紙包
      起來，是直接放在我皮包內等語（見本院卷第一七八至一
      八六頁）。證人甲○○對於皮包內為何有槍枝一事，始終
      證稱不知情，此與證人丙○○上開證述在丁○○家放入皮
      包內，有請證人甲○○交給乙○○，後又改稱交給彭亞倫
      ，及二人有一起聊天、吃早餐等證述，完全不相符合，可
      見證人丙○○之上開證詞是否真實，值得懷疑。
  ３、再參酌證人丁○○於本院審理時證稱：（問：九十三年九
      月時某一天早上，甲○○想跟你借機車要載東西，去你家
      樓下叫你，你把鑰匙丟下樓給她？）好像有，印象很糢糊
      ，我記憶中是甲○○有跟我借車，鑰匙我是用丟的下去，
      應該是她在樓下喊，我印象中是有一次她在樓下喊，我從
      五樓丟鑰匙下去，當天乙○○有沒有去，我沒有印象，但
      是甲○○當天沒有上來我家上廁所等語（見本院卷第二一
      五至二一七頁）。經核證人丁○○所證述之甲○○向其借
      機車丟鑰匙之經過與證人甲○○上開證述雖相符，但是關
      於借機車當時被告乙○○究竟有無一同前往，證人丁○○
      並沒有印象，另外，證人丁○○亦證稱甲○○借機車當時
      丙○○還沒有到，丙○○是後來才到他家，此與證人甲○○所述在丁○○家樓下有碰到丙○○等語並不相同。又證
      人丁○○既證述借機車當天，甲○○並未上去他家，顯然
      證人丙○○所為利用甲○○在丁○○家上廁所時將槍枝放
      入皮包內之證述，並不實在。
  ４、公訴人係以證人丙○○於檢察官訊問時之證述，作為補強
      被告乙○○警詢自白真實性之證據，然證人丙○○偵查中
      之證述，其中關於甲○○在被查獲當天有到丁○○家裡，
      丙○○用報紙將槍枝包起來放在甲○○的皮包內，叫甲○○拿去給乙○○之證述，業據證人甲○○於本院審理證述
      時否認之，且亦與證人丁○○於本院證述當天證人丙○○
      與甲○○二人並未在丁○○家裡碰面之證詞不符。又證人
      丙○○雖於本院第二次作證時，即改稱槍枝是徐昱振生前
      交付的，與被告無關，被告亦不知情，但是丙○○仍證稱
      槍枝是伊放入甲○○之皮包內，此亦為證人甲○○當庭否
      認之。故證人丙○○證述內容之真實性，不僅值得懷疑，
      且該證述有前後不一致之瑕疵存在。且此瑕疵之證述，當
      然不能作為補強被告警詢自白真實性之證據。另查，被告
      乙○○於檢察官訊問時雖自白槍是丙○○的，是在被告向
      丙○○借機車時，丙○○交給被告，之後被告再放入甲○○之皮包內等語，細究此自白亦明顯與丙○○證述是丙○○本人親自將槍枝放入甲○○皮包內，及證人甲○○證述
      是向丁○○借機車等語不符，故被告此部分之自白真實性
      亦有可疑，不能遽為採信。
  ５、證人丙○○之證述既有瑕疵而不可採，而證人甲○○之上
      開證述，復無法證明上開改造槍枝和被告乙○○有關，則
      縱如證人甲○○所述查獲前該皮包均由被告乙○○背著，
      然是否可以此客觀情形，即認定被告乙○○知悉皮包內有
      槍枝且基於持有之意思持有之，也有疑義。至於公訴人所
      提之上開槍彈鑑定書及查獲現場相片，僅能證明上開改造
      槍枝是具有殺傷力，屬於違禁物之事實，亦難據以證明被
      告乙○○有公訴人所指未經許可持有上開槍枝之犯行。
（五）綜上所述，本院認公訴意旨所援證人之證述因有前述之矛
      盾及互不一致之情形，均不足作為補強被告於警詢、偵訊
      自白真實性之依據，而得證明被告有違反修正前槍砲彈藥
      刀械管制條例第十一條第四項之犯行，此外，復查無其他
      積極證據證明被告有公訴人所指之犯行，揆諸首揭法條及
      判例意旨，不能證明被告犯罪，依法自應為被告無罪之諭
      知。
據上論斷，應依刑事訴訟法第三百零一條第一項，判決如主文。
本案經檢察官葉乃瑋到庭執行職務。
中　　華　　民　　國　　96　　年　　7 　　月　　31　　日
　　　　　　　　　刑事第六庭審判長法　官　遲中慧
　　　　　　　　　　　　　　　　  法　官　林昌義
　　　　　　　　　　　　　　　　  法　官　魏瑞紅
以上正本證明與原本無異。
如不服本判決應於收受本判決後十日內向本院提出上訴書狀，其
未敘述上訴理由者，並得於提起上訴後二十日內向本院補提理由
書狀 (均須按他造當事人之人數附繕本)「切勿逕送上級法院」
中　　華　　民　　國　　96　　年　　7 　　月　　31　　日
                                  書記官　吳月華
